臺灣士林地方法院刑事判決
                                    110年度審訴字第646號
公  訴  人  臺灣士林地方檢察署檢察官
被      告  周建華



                    （現另案於法務部○○○○○○○○○○○執行） 
指定辯護人  本院公設辯護人姜惠如 
上列被告因違反毒品危害防制條例案件，經檢察官提起公訴（11
0年度偵字第2855號），本院判決如下：
    主  文
周建華販賣第三級毒品，未遂，處有期徒刑貳年。扣案如附表編
號1、2所示之物均沒收。
    事  實
一、周建華明知4-甲基甲基卡西酮（4-methylmethcathinone 、
    Mephedrone、4-MMC ）係毒品危害防制條例第2條第2項第3款
    所列管之第三級毒品，未經許可，不得販賣，竟意圖營利，基
    於販賣第三級毒品之犯意，於不詳時間販入含第三級毒品4-
    甲基甲基卡西酮成分之毒品咖啡包後，於民國110年1月14日
    凌晨1時29分許前不詳時間，在不詳地點，持其所有之iPhon
    e X行動電話1支（IMEI碼：000000000000000；含門號00000
    00000號SIM卡1枚）連結網際網路，並以暱稱「奧地利紅酒
    專賣店」（個性簽名為「雙北營可外送價錢優惠絕對不打槍
    」）登入社群軟體「Telegram」（下稱Telegram），以此方
    式向不特定用戶暗示可為毒品交易，以吸引有意購買毒品之
    買家注意並與之聯繫。適有新北市政府警察局新莊分局員警
    何柏林於110年1月14日凌晨1時29分許執行網路巡邏時，在T
    elegram發現周建華所使用上開疑似為毒品交易之暱稱與個
    性簽名，乃透過Telegram與周建華聯絡，並於同日下午6時1
    6分許議定以總價新臺幣（下同）6,000元之價格（每包300
    元），購買含第三級毒品4-甲基甲基卡西酮成分之毒品咖啡
    包20包，並相約在新北市汐止區汐止半島花園附近見面交易
    ；嗣佯裝買家之員警何柏林於同日晚上7時31分許抵達約定
    地點後，以Telegram通知周建華，周建華即徒步到達該處，
    交付如附表編號1所示含有4-甲基甲基卡西酮成分之毒品咖
    啡包20包予何柏林，何柏林確認為毒品後，於同日時35分許
    ，與一旁埋伏之員警當場將周建華逮捕，致未得逞，警方並
    當場扣得上開毒品咖啡包20包（驗前毛重合計67.91公克、
    驗前淨重合計約54.11公克，推估每包皆含4-甲基甲基卡西
    酮之驗前總純質淨重約3.78公克）及其所有之前開iPhone X
    行動電話1支，始悉上情。
二、案經新北市政府警察局新莊分局報告臺灣士林地方檢察署檢
    察官偵查起訴。
    理  由
壹、證據能力方面
一、按刑事偵查技術上所謂之「釣魚」，係指對於原已犯罪或具
    有犯罪故意之人，以設計引誘之方式，佯與之為對合行為，
    使其暴露犯罪事證，再加以逮捕或偵辦者而言；此項機會提
    供型之誘捕行為，純屬偵查犯罪技巧之範疇，因無故入人罪
    之教唆犯意，亦不具使人發生犯罪決意之行為，並未違反憲
    法對於基本人權之保障，且於公共利益之維護有其必要性。
    故依「釣魚」方式所取得之證據資料，若不違背正當法定程
    序，法律不予禁止，原則上尚非無證據能力。經查，本件被
    告周建華以其所有之行動電話連結網路，並以暱稱「奧地利
    紅酒專賣店」（個性簽名為「雙北營可外送價錢優惠絕對不
    打槍」）登入社群軟體Telegram，以此方式向不特定用戶暗
    示可為毒品交易，尋找毒品買家，警方僅係以引誘之方式使
    其暴露犯罪事證，乃機會提供型之誘捕行為，與犯意提供型
    之陷害教唆有別，是警方所取得與該犯行相關之證據自具有
    證據能力，合先敘明。
二、次按被告之自白，非出於強暴、脅迫、利誘、詐欺、疲勞訊
    問、違法羈押或其他不正之方法，且與事實相符者，得為證
    據，刑事訴訟法第156條第1項定有明文。經查，本件被告於
    警詢、偵訊、本院準備程序及審理中所為不利於己之陳述，
    並無出於強暴、脅迫、利誘、詐欺、疲勞訊問、違法羈押或
    其他不正之方法，依上開規定，應認均有證據能力。
三、又除前述部分外，其他本件資以認定事實之其他卷內所有卷
    證資料（包含文書證據、物證等證據），亦無證據證明係公
    務員違背法定程式所取得，公訴人及被告、辯護人於本院準
    備程序時均表示同意作為證據（見本院110年度審訴字第646
    號卷【下稱本院卷】第48頁），且迄於本院言詞辯論終結前
    復未聲明異議，自均有證據能力。
貳、實體方面
一、得心證之理由：
  ㈠上揭事實，業據被告於警詢、偵訊及本院準備程序、審理時
    坦承不諱（見臺灣士林地方檢察署110年度偵字第2855號卷【
    下稱偵卷】第23至33、145至151頁、本院卷第48、140頁）
    ，並有證人張博彥（另經檢察官為不起訴處分）於警詢及偵
    訊時所為證述可佐（見偵卷第35至41、159至163頁），且有
    員警何柏林於110年1月14日出具之職務報告、其與被告間之
    Telegram語音對話譯文、現場交易譯文、被告之Telegram暱
    稱「奧地利紅酒專賣店」帳號頁面與員警何柏林與被告間之
    Telegram訊息翻拍相片等附卷可稽（依序見偵卷第45至46、
    79至83、97至103頁），復有警方在交易現場查獲之被告所
    欲販賣之如附表編號1所示毒品咖啡包20包、編號2所示被告
    所有之iPhoneX行動電話1支（IMEI碼：000000000000000；
    含門號0000000000號SIM卡1枚）扣案可佐，此有新北市政府
    警察局新莊分局110年1月14日搜索扣押筆錄、扣押物品目錄
    表各1份附卷為憑（見偵卷第63至67頁）；而警方所查扣之
    如附表編號1所示毒品咖啡包20包，經送請內政部警政署刑
    事警察局鑑定，均檢出含有第三級毒品4-甲基甲基卡西酮成
    分乙情，有該局110年3月15日刑鑑字第1100008015號鑑定書
    1份在卷可憑（見偵卷第197至198頁），足見被告前開出於
    任意性之自白應與事實相符，堪予採信。
  ㈡又所謂販賣，僅須行為人主觀上有營利意圖，至實際上是否
    已經獲利，則非所問，且販賣者從各種「價差」、「量差」
    或「純度」謀取差額為利潤之方式，或有差異，然其所圖利
    益之非法販賣行為目的，並無二致。查本件被告所為販賣第
    三級毒品犯行雖係經警方誘捕偵查，而未實際取得價金，惟
    被告自承：其每包成本只有100元等語（見偵卷第147頁），
    而其本件欲以6,000元之價格出售上開毒品咖啡包20包予佯
    裝買家之員警何柏林，此經被告供承在卷，並有其與員警何
    柏林之Telegram語音對話譯文可稽，亦即每包售價為300元
    ，堪認其本件犯行確係基於營利之意圖所為無訛。綜上，本
    案事證明確，被告於前揭時、地販賣第三級毒品未遂之犯行
    ，堪予認定，應依法論罪科刑。
二、論罪科刑：
  ㈠按4-甲基甲基卡西酮係毒品危害防制條例第2條第2項第3款所
    列管之第三級毒品。又刑事偵查技術上所謂之「釣魚」，係
    指對於原已犯罪或具有犯罪故意之人，以設計引誘之方式，
    迎合其要求，使其暴露犯罪事證，再加以逮捕或偵辦者而言
    ，此乃純屬偵查犯罪技巧之範疇，並未違反憲法對於基本人
    權之保障，且於公共利益之維護有其必要性，於此誘捕偵查
    案件，販毒者雖有販毒之故意，且依約攜帶毒品前往交付，
    並已著手實施販毒之行為，然因係受警員引誘偽稱欲購買毒
    品，警員原無買受毒品之意思，其虛與買賣毒品，意在辦案
    ，以求人贓俱獲，伺機逮捕，事實上不能真正完成買賣毒品
    之行為，而應僅論以販賣毒品未遂罪（最高法院89年度台上
    字第3434號、91年度台上字第3443號、93年度台上字第4426
    號及107年度台上字第2233號判決意旨參照）。是核被告所
    為，係犯毒品危害防制條例第4條第6項、第3項之販賣第三
    級毒品未遂罪。
  ㈡起訴意旨雖認被告係與連君道共犯本案，然觀之臺灣士林地
    方檢察署110年11月17日士檢卓盈110偵17503字第110904947
    5號函所附連君道110年11月10日之偵訊筆錄，其否認有與被
    告共同販賣毒品咖啡包之事（見本院卷第114至115頁），且
    依目前卷證資料，除被告之單一供述外，並無其他補強證據
    可佐連君道確有參與本件犯行，起訴意旨逕採被告之自白，
    認定連君道係本案共犯，尚非有據，併此敘明。
  ㈢刑之減輕事由：
  ⒈按未遂犯之處罰，以有特別規定者為限，並得按既遂犯之刑
    減輕之，刑法第25條第2項亦定有明文。查被告本件販賣第
    三級毒品之行為，已著手於販賣行為之實施，惟因員警喬裝
    買家，自始不具購買毒品之真意，被告因而未售出任何第三
    級毒品咖啡包，其犯罪屬未遂，所生損害較既遂犯為輕，爰
    依刑法第25條第2項規定，按既遂犯之刑減輕之。
  ⒉再按犯第4條至第8條之罪，於偵查及歷次審判中均自白者，
    減輕其刑，毒品危害防制條例第17條第2項亦有明文。查被
    告就本件販賣第三級毒品犯行，於偵查及審判中均自白不諱
    ，符合前揭偵審自白減輕規定鼓勵犯罪行為人自白、悔過，
    以期訴訟經濟、節約司法資源而設之立法目的，應有毒品危
    害防制條例第17條第2項規定之適用，爰依前開規定遞減輕
    其刑。
  ⒊至被告固始終指稱其本件販售之毒品咖啡包係來自連君道，
    連君道負責提供資金與貨源，其負責發布廣告、聯絡客人、
    面交與收錢等語（見偵卷第28至31、149頁、本院卷第138頁
    ），然參諸臺灣士林地方檢察署110年11月17日士檢卓盈110
    偵17503字第1109049475號函所稱「本件係周易綸供出上源
    為被告、連君道，被告坦承其與連君道共同販賣毒品咖啡包
    予周易綸，然連君道到署否認」等語，有該函文及所附周易
    綸與連君道之偵訊筆錄、被告之警詢筆錄可參（見本院卷第
    95至117頁），顯見本案尚未有因被告供出毒品來源，而查
    獲其他正犯或共犯之情形，即與毒品危害防制條例第17條第
    1項減免其刑之要件未合，自無此規定之適用，附此敘明。
  ⒋再者，辯護人雖稱：被告供出之上游連君道雖尚未被查獲，
    然被告確有悔悟之心，以杜絕毒品來源，被告當時年僅19歲
    ，社會經驗不豐，因經濟狀況不佳，父母於被告小時候就離
    異，被告又結交不良友人，一時失慮觸犯法網，且被告之前
    並無不良前科，參酌被告犯罪動機、犯罪時之年齡，及縱使
    交易成功所獲得利潤非常微薄以觀，法重情輕，請依刑法第
    59條對被告減輕其刑等語（見本院卷第141頁）。惟按刑法
    第59條規定之酌量減輕其刑，必須犯罪另有特殊之原因與環
    境，在客觀上足以引起一般同情，認為即使予以宣告法定最
    低度刑，猶嫌過重者，始有其適用。此所謂法定最低度刑，
    固包括法定最低本刑，惟遇有其他法定減輕之事由者，則應
    係指適用其他法定減輕事由減輕其刑後之最低度刑而言。倘
    被告別有法定減輕事由者，應先適用法定減輕事由減輕其刑
    後，猶認其犯罪之情狀顯可憫恕，即使科以該減輕後之最低
    度刑仍嫌過重者，始得適用刑法第59條規定酌量減輕其刑（
    最高法院100年度台上字第744號判決意旨參照）。本件被告
    所犯販賣第三級毒品未遂罪，經依毒品危害防制條例第17條
    第2項、刑法第25條第2項規定遞減輕其刑後，最低刑度為有
    期徒1年9月，衡諸於被告明知毒品戕害個人身體健康，危害
    社會治安，仍無視法律禁令，任意對外販賣，所為對社會風
    氣及治安之危害程度，已無情輕法重之情形，況徵諸被告係
    為牟取財產上利益鋌而走險，並非陷於經濟上瀕臨無法維生
    之窘或困於猝遭特殊急難情形而無暇分辨利害之迫，其為貪
    圖私利而販賣毒品咖啡包所生流毒擴散之危險性非輕，客觀
    上難認有足以引起一般人同情之特殊原因或環境，自無再依
    刑法第59條規定，酌減其刑之餘地，是此部分辯護意旨，尚
    非可採。
  ㈣爰審酌毒品對社會秩序及國民健康危害至深且鉅，嚴重影響
    社會治安，製造、運輸、販賣等行為情節尤重，更應嚴加非
    難，所為實乃法所不容而懸為厲禁，被告明知毒品對人體健
    康戕害甚鉅，不得販賣，仍無視於我國政府禁絕毒害之堅定
    立場，僅圖一己私人經濟利益，任意販賣毒品予他人牟利，
    若其所為既遂，將肇生他人施用毒品之來源，足以使購買施
    用者導致精神障礙與性格異常，甚至造成人民生命健康受損
    之成癮性及危險性，不僅戕害國人身體健康，且有危害社會
    安全之虞，顯已對社會治安造成潛在性危險，侵害社會、國
    家法益非輕，應予嚴加非難，惟念被告犯後始終坦承犯行，
    甚具悔意，且無前科，素行尚佳，此有其臺灣高等法院被告
    前案紀錄表在卷可按，並斟酌其販賣之毒品咖啡包數量與價
    格，堪認非屬集團控制者或大盤毒梟，且未實際賣出並交付
    予他人即為警查獲，尚未流入市面，暨考量其犯罪之動機、
    手段、情節，及其自述學歷為國中畢業、未婚、無子女、入
    監前從事抓漏工作、家境勉持之家庭生活經濟狀況（見偵卷
    第23頁、本院卷第140頁）等一切情狀，量處如主文所示之
    刑。
  ㈤至辯護人雖亦為被告求為緩刑之宣告（見本院卷第141頁）。
    然被告另因詐欺案件，經臺灣高雄地方法院以110年度金訴
    字第131號判決判處有期徒刑1年2月，並於110年11月3日判
    決確定，有前開被告前案紀錄表為憑，其甫已因故意犯罪而
    受有期徒刑以上刑之宣告，自與刑法第74條第1項所定得宣
    告緩刑之要件不符，而無從為緩刑之諭知，附此敘明。
三、沒收部分
  ㈠扣案如附表編號1所示之被告本件所販賣之第三級毒品咖啡包
    20包，經鑑驗結果，均含有第三級毒品4-甲基甲基卡西酮成
    分乙情，業如前述，該等物品自屬違禁物，均應依刑法第38
    條第1項規定宣告沒收。又各該盛裝毒品之包裝袋，以現今
    所採行之鑑驗方式，包裝袋仍會殘留微量毒品，而無法將之
    完全析離，亦均刑法第38條第1項之規定，一併諭知沒收。
    至鑑定時經取樣鑑驗耗用之上開毒品，因已不存在而滅失，
    自無庸宣告沒收。
  ㈡扣案如附表編號2所示之行動電話1支，為被告所有，供其登
    入Telegram發布前開販賣毒品訊息及與佯裝買家之員警聯繫
    使用乙情，業據被告供承在卷（見偵卷第28頁、本院卷第13
    8頁），應依毒品危害防制條例第19條第1項規定，宣告沒收
    。
  ㈢至於警方查獲被告前開犯行後，經其同意，於當日晚上7時50
    分許至其當時居住之新北市○○區○○○路000號6樓居所進行搜
    索而查扣之如附表編號3所示之毒品咖啡包共81包，依卷存
    事證，尚難認與被告本件販賣第三級毒品犯行具直接關連性
    ，爰不於本案宣告沒收，附此敘明。
據上論斷，應依刑事訴訟法第299條第1項前段，毒品危害防制條
例第4條第6項、第3項、第17條第2項、第19條第1項，刑法第11
條、第25條第2項、第38條第1項，判決如主文。
本案經檢察官張君如提起公訴，檢察官李清友到庭執行職務。
中　　華　　民　　國　　111　年　　1  　　月　　12　　日
                  刑事第九庭  審判長法　官  李育仁
                                    法  官  李冠宜
                                    法  官  陳秀慧
以上正本證明與原本無異。
如不服本判決應於收受送達後20日內向本院提出上訴書狀，並應
敘述具體理由。其未敘述上訴理由者，應於上訴期間屆滿後20日
內向本院補提理由書（均須按他造當事人之人數附繕本）「切勿
逕送上級法院」。因疫情而遲誤不變期間，得向法院聲請回復原
狀。
                                    書記官  陳建宏
中　　華　　民　　國　　111 　年　　1 　　月　　12　　日
附錄本判決論罪科刑法條
毒品危害防制條例第4條
製造、運輸、販賣第一級毒品者，處死刑或無期徒刑；處無期徒
刑者，得併科新臺幣 3 千萬元以下罰金。
製造、運輸、販賣第二級毒品者，處無期徒刑或 10 年以上有期
徒刑，得併科新臺幣 1 千 5 百萬元以下罰金。
製造、運輸、販賣第三級毒品者，處 7 年以上有期徒刑，得併
科新臺幣 1 千萬元以下罰金。
製造、運輸、販賣第四級毒品者，處 5 年以上 12 年以下有期
徒刑，得併科新臺幣 5 百萬元以下罰金。
製造、運輸、販賣專供製造或施用毒品之器具者，處 1 年以上
7 年以下有期徒刑，得併科新臺幣 1 百 50 萬元以下罰金。
前五項之未遂犯罰之。

附表（扣案物）
編號 扣案物品名稱與數量                鑑定結果 1 毒品咖啡包20包 編號A1至A20，經檢視均為黃色包裝，外觀型態均相似。   ⑴驗前總毛重67.91公克，驗前總淨重約54.11公克。   ⑵隨機抽取編號A17鑑定：經檢視內含白色粉末（淨重1.91公克，取1.38公克用罄，餘0.53公克）；檢出第三級毒品4-甲基甲基卡西酮成分；純度約7％。   ⑶依據抽測純度值，推估編號A1至A20均含4-甲基甲基卡西酮之驗前總純質淨重約3.78公克。 2 iPhone X行動電話1 支（IMEI碼：000000000000000；含門號0000000000號SIM卡1 枚） 無 3 毒品咖啡包81包 ⒈其中6包（編號B1至B6），經檢視均為大   力水手藍色包裝，外觀型態均相似。   ⑴驗前總毛重32.81公克，驗前總淨重約26.45公克。   ⑵隨機抽取編號B4鑑定：經檢視內含白色粉末（淨重5.56公克，取1.36公克鑑定用罄，餘4.20公克）；檢出第三級毒品4-甲基甲基卡西酮及微量第三級毒品甲基-N,N-二甲基卡西酮等成分；測得4-甲基甲基卡西酮純度約3％。   ⑶依據抽測純度值，推估編號B1至B6均含4-甲基甲基卡西酮之驗前總純質淨重約0.79公克。 ⒉其中1包（編號C1）：經檢視為紫色包裝，內含粉紅色粉末。   ⑴驗前毛重6.56公克，驗前淨重5.33公克；取1.99公克鑑定用罄，餘3.34公克。   ⑵檢出第三級毒品4-甲基甲基卡西酮、微量第四級毒品硝西泮（耐妥眠、Nitrazepam）等成分；測得4-甲基甲基卡西酮純度約4％，驗前純質淨重約0.21公克。 ⒊其中74包（編號D1至D74）：經檢視均為黃色包裝，外觀型態均相似。   ⑴驗前總毛重246.36公克，驗前總淨重約194.56公克。   ⑵隨機抽取編號D2鑑定：經檢視內含白色粉末（淨重3.25公克，取1.29公克鑑定用罄，餘1.96公克）；檢出第三級毒品4-甲基甲基卡西酮成分，測得4-甲基甲基卡西酮純度約7％。   ⑶依據抽測純度值，推估編號D1至D74均含4-甲基甲基卡西酮之驗前總純質淨重約13.61公克。